最高法院刑事判決　　　　　　　　　　　　　　　八十六年度台上字第七一○九號
　　上　訴　人　甲○○
右上訴人因盜匪案件，不服台灣高等法院台南分院中華民國八十六年九月二十四日第
二審判決（八十六年度上訴字第一三八一號，起訴案號：台灣台南地方法院檢察署八
十六年度偵字第一八六○號) ，提起上訴，本院判決如左：
    主  文
原判決關於盜匪部分撤銷，發回台灣高等法院台南分院。
    理  由
本件原判決認定上訴人甲○○曾因違反麻醉藥品管理條例及竊盜等案件，經判處有期
徒刑三年四月，刑期自民國八十四年一月十四日起算，指揮書執行完畢日期為八十七
年五月十三日，嗣於八十五年七月二十二日假釋出獄。於假釋期間猶不知警惕，又基
於概括之犯意，意圖為自己不法之所有，於原判決附表編號一至四號、八至十一號所
示時間、地點，或單獨一人或與已判決確定之崔俊忠基於犯意之聯絡 (如原判決附表
編號二所示) ，以原判決附表所示之方法，致王漢峰、李碧芬、戴明禮、湯素貞、郭
美忍、陳麗金、李靜怡、夏一清等人不能抗拒後，強取渠等如原判決附表所示之財物
等情。因而維持第一審論處上訴人共同連續 (第一審判決記載為連續共同) 意圖為自
己不法 (之) 所有，以強暴致使不能抗拒而取他人之物罪刑之判決，駁回上訴人在第
二審之上訴，固非無見。
惟查：(一)科刑判決所認定之事實，與所採之證據，不相適合，即屬證據上理由矛盾，
其判決當然為違背法令。原判決認定上訴人以強暴之方法致使湯素貞不能抗拒而強取
其財物 (見原判決第二面第六、七行，即原判決附表編號四部分) ；惟依湯素貞所供
：「案發當時我在樓上，不在現場，直到當日二十三時五十分許下樓時才聽店員綽號
『小琦』的女子稱剛剛店內被搶錢才知道」 (見第五七之一號警卷第十三頁背面) ，
則被施強暴手段致使不能抗拒，遭上訴人強取財物者係綽號「小琦」者，非湯素貞，
原判決認定之事實，與所採用之證據，不相適合，自屬證據上理由矛盾。(二)原判決認
定上訴人於八十五年七月二十二日假釋出獄後，再基於概括之犯意為如原判決附表所
示之盜匪行為，然原判決附表編號一之盜匪罪，其犯罪時間為八十二年六月二十日，
顯然係在八十五年七月二十二日假釋之前，且與其後於八十五年十一月間以後所犯盜
匪罪，相隔逾三年五個月以上，原判決認定係假釋出獄後基於概括之犯意為之，前後
亦自相矛盾。(三)無期徒刑不得加重，刑法第六十五條第一項定有明文。懲治盜匪條例
第五條第一項第一款之盜匪罪，其法定本刑為無期徒刑或七年以上有期徒刑。該法定
最高本刑無期徒刑部分，依法不得加重，乃第一審判決依連續犯加重其刑時，就法定
本刑為無期徒刑部分亦一併加重，適用法則自有不當，原審未予糾正，亦說明依連續
犯規定加重其刑，同屬違誤。(四)特別刑法案件，適用刑法總則之規定時，如特別刑法
有規定「適用刑法總則」或「適用刑法」之明文者，應引用特別刑法該規定。懲治盜
匪條例第八條已明文：刑法總則之規定，於盜匪案件仍適用之。從而懲治盜匪條例案
件，適用刑法總則之規定時，應引用懲治盜匪條例第八條，不能引用刑法第十一條。
第一審判決依懲治盜匪條例論處罪刑，而適用刑法總則之規定時，不引用懲治盜匪條
例第八條，竟引用刑法第十一條，適用法則即有不當，原審未予糾正，率予維持，亦
屬違法。(五)原判決附表編號二部分認定上訴人持「刀」強盜；附表編號三、四部分認
定上訴人持「槍」強盜，然上開「刀」及「槍」是否屬於槍砲彈藥刀械管制條例所管
制之刀械、槍枝？原判決未予說明，理由亦有不備。(六)被害人李靜怡部分 (原判決附
表編號十) ，依其指證，係在台南縣關廟鄉○○路二七五號幫其母照顧檳榔攤時，遭
上訴人強盜未遂 (見第一八六○號偵查卷第二十七頁) ；上訴人亦為相同之供述 (見
同上偵查卷第二十二頁背面) ，並先後具狀陳明該次犯罪地點應係台南縣關廟鄉○○
路二七五號方為正確，檢察官起訴書之記載有誤 (見第一審卷第四十九頁背面及原審
卷第三十一頁背面) 。乃原判決仍以台南縣關廟鄉新埔村新埔八十號 (被害人之住所
地) 為犯罪地，核與卷內訴訟資料不相適合，亦有證據上理由矛盾之違法。以上情形
，或為上訴意旨指摘所及，或為本院得依職權調查之事項，原判決既有違誤，應認關
於盜匪部分有撤銷發回更審之原因。
據上論結，應依刑事訴訟法第三百九十七條、第四百零一條，判決如主文。
中      華      民      國    八十六    年     十二     月      四      日
                              最高法院刑事第一庭
                                  審判長法官  黃  雅  卿
                                        法官  楊  文  翰
                                        法官  陳  正  庸
                                        法官  陳  世  雄
                                        法官  洪  文  章
      右正本證明與原本無異
                                              書  記  官
中      華      民      國    八十六    年     十二     月      八      日
